最高法院民事判決　　　　　　　　　　　　　　　八十八年度台上字第一五七五號
　　上　訴　人　甲 ○ ○
　　被 上訴 人　台北國際商業銀行股份有限公司（原名台北區中小企業銀行股份有
　　　　　　　　限公司） 設台北市○○○路○段三十六號
　　法定代理人　游 國 治
　　訴訟代理人　林 明 志
右當事人間請求清償債務事件，上訴人對於中華民國八十七年八月十一日台灣高等法
院第二審判決（八十七年度上字第二二六號），提起上訴，本院判決如左：
    主  文
上訴駁回。
第三審訴訟費用由上訴人負擔。
    理  由
本件被上訴人主張：第一審共同被告李明春於民國八十三年八月十日，以第一審被告
蔡篤源、上訴人甲○○為連帶保證人，向伊借款新臺幣（下同）一百七十五萬元，借
款起訖日、利率、繳款日如第一審判決附表(一)編號三所示，約定自借款日起以一個月
為一期，共分二十四期按期平均攤還本息，如有一期未履行，視為全部到期，借款人
及連帶保證人願連帶一次償還本息，如未按期償還，逾期六個月以內者，按原利率之
一成，逾期六個月以上者，按原利率之二成計算加付違約金。詎第一審被告李明春對
前開借款之本息僅繳至八十四年十二月十五日，依約已喪失期限利益，蔡篤源、上訴
人甲○○為前開借款之連帶保證人，爰依消費借款及連帶保證之法律關係，求為命第
一審被告李明春、蔡篤源、上訴人甲○○連帶給付餘欠借款本金七十一萬二千一百四
十八元，及如第一審判決附表(二)編號三所示之利息與違約金之判決（第一審判被上訴
人勝訴，未據李明春、蔡篤源聲明不服）。
上訴人則以：伊僅同意為李明春保證一百萬元之借款，並非保證一百七十五萬元。伊
當初於借據簽名時，借款金額部分係空白，被上訴人八十五年六月二十八日之催告函
謂李明春借款金額為一百七十萬元，積欠本金利息為四十四萬四千七百九十元，與被
上訴人起訴主張均不相同，顯見係事後以支票打字機打上補填。且被上訴人無法證明
業已將借款一百七十五萬元撥予原審被告李明春使用。上訴人保證之範圍為一百萬元
，主債務人已還一百零三萬餘元，上訴人應已脫離保證責任等語，資為抗辯。
原審以：被上訴人主張之事實，已據其提出借據、傳票憑證等為證。借據上已詳載借
款金額為一百七十五萬元，上訴人對該借據上之簽名及印章並已自認真正，證人即對
保行員邱美雪亦已證實該借據係由李明春、蔡篤源、上訴人甲○○依序簽名，簽名時
借款金額已詳載其上等情。被上訴人所聲請訊問之證人即被上訴人公司之徵信人員羅
定卿、經辦職員曾泰平均證述稱借款作業程序應係填寫借款金額後，再由主債務人、
連帶保證人依序簽名，並無讓債務人等於空白借據上簽名之情形。查民法第四百七十
五條固規定消費借貸因金錢或其他代替物之交付而生效力，然所謂交付，並不限於親
手授受，若借用人與貸與人間另有合意，由貸款人將借款存入借款人之活期存款戶，
並已存入時，即發生交付效力。本件被上訴人主張其已於八十三年八月十日將現金一
百七十五萬元存入原審被告李明春帳戶之事實，業據其提出放款轉帳支出傳票、活期
存款印鑑卡及存款憑條各一紙為證，依前開說明，足徵李明春已收受該筆借款。被上
訴人之主張自堪信為真正。上訴人雖爭執伊所保證之金額僅為一百萬元，惟按當事人
主張有利於己之事實者，就其事實有舉證之責，民事訴訟法第二百七十七條定有明文
。本件被上訴人所聲明之人證，證人邱美雪、羅定卿、曾泰平均已證實借據係填寫借
款金額後再由李明春、蔡篤源、上訴人甲○○依序簽名，證人陳鋒智亦僅證稱：「…
…李明春有稱有貸款，貸多少錢我記不得了……。」等語，均難為上訴人有利之認定
，再參以上訴人自承從事房地鑑價及代書之工作，須經常接觸銀行貸款業務，自亦熟
悉銀行貸款作業程序，其注意能力應不低於常人等情，上訴人所辯借據上簽名時金額
處係空白，及僅保證一百萬元云云，自不足取。按解釋契約，固須探求當事人立約時
之真意，不能拘泥於契約之文字，但契約文字業已表示當事人真意，無須別事探求者
，即不得反捨契約文字而更為曲解（參照最高法院十七年上字第一一一八號判例）。
本件李明春以蔡篤源、上訴人為連帶保證人向被上訴人借款一百七十五萬元之事實，
已如前述，上訴人自應按借據契約所載文字內容負責，別無於契約外再事探求之餘地
，其雖另辯稱李明春以其所有之二筆房地向被上訴人抵押貸款六百四十五萬元，上開
房地經法院第二次拍賣拍定價格合計為七百六十八萬元，可知其所負連帶保證之範圍
僅限於一百萬元云云，惟為被上訴人所否認，且該房地之拍定價格，係經執行法院二
次拍賣後之價，倘上開房地經法院一次拍定，或經法院二次拍賣仍無法拍定，則其拍
賣價金必不同，自難以上開房地之拍定價格扣除抵押貸款金額即認上訴人所應負連帶
保證之範圍。經查信用貸款所考量者為主債務人及連帶保證人之償債能力，而非主債
務人提供之擔保品是否足供清償，是李明春提供之不動產是否足供清償借款與本件借
款金額無關，上訴人此項抗辯自無足取。又上訴人另辯稱被上訴人八十五年六月二十
八日之催告李明春函載，本件借款金額為一百七十萬元，積欠本金利息為四十四萬四
千七百九十元，則縱認伊應負清償之責，亦僅限於該催告函所列之四十四萬四千七百
九十元云云，固據提出被上訴人所不爭之催告函為證，惟查：該催告函所載之借款金
額既與借據所載之一百七十五萬元不符，已見該催告函之記載或計算顯有瑕疵，況被
上訴人亦已更正該項顯然錯誤，自非可採。被上訴人依消費借款及連帶保證之法律關
係請求上訴人與李明春、蔡篤源連帶給付餘欠借款本金七十一萬二千一百四十八元，
及如第一審判決附表(二)編號三所示之利息與違約金，自有理由，為其心證之所由得，
因而維持第一審所為上訴人敗訴之判決，駁回其上訴，經核於法洵無違誤。上訴論旨
復就原審取捨證據、認定事實之職權行使，指摘原判決不當，聲明廢棄，難認有理由
。
據上論結，本件上訴為無理由，依民事訴訟法第四百八十一條、第四百四十九條第一
項、第七十八條，判決如主文。
中      華      民      國    八十八    年      七      月     十六     日
                              最高法院民事第一庭
                                  審判長法官  李  錦  豐
                                        法官  楊  鼎  章
                                        法官  李  慧  兒
                                        法官  王  茂  修
                                        法官  許  朝  雄
      右正本證明與原本無異
                                              書  記  官
中      華      民      國    八十八    年      七      月    二十九    日
